【裁判字號】    97,交聲,1447
【裁判日期】    970806
【裁判案由】    違反道路交通管理處罰條例聲明異議
【裁判全文】
臺灣臺北地方法院交通事件裁定        97年度交聲字第1446號
原處分機關  交通部公路總局臺北區監理所板橋監理站
異  議  人
即受處分人  甲○○
上列受處分人因違反道路交通管理處罰條例案件，對於交通部公
路總局臺北區監理所板橋監理站於民國97年5 月15日所為板監裁
字裁41-AEW192841號、41-AEW192842號違反道路交通管理事件裁
決處分，聲明異議，本院裁定如下：
    主  文
異議均駁回。
    理  由
一、按汽車駕駛人，行經有燈光號誌管制之交岔路口為紅燈右轉
    行為者，處新臺幣（下同）600 元以上1,800 百元以下罰鍰
    ；汽車駕駛人，駕駛汽車有違反本條例之行為，經交通勤務
    警察或依法令執行交通稽查任務人員制止時，不聽制止或拒
    絕停車接受稽查而逃逸者，除按各該條規定處罰外，處新臺
    幣3,000 元以上6,000 元以下罰鍰；汽車駕駛人有第53條所
    列條款之情形者，除依原條款處罰鍰外，並記違規點數3 點
    ，有第60條所列條款之情形者，除依原條款處罰鍰外，並記
    違規點數1 點；汽車駕駛人有闖紅燈，或不服指揮稽查而逃
    逸之行為，當場不能或不宜攔截製單舉發者，得逕行舉發，
    ，而其逕行舉發，應記明車輛牌照號碼、車型等可資辨明之
    資料，以汽車所有人為被通知人製單舉發，道路交通管理處
    條例第53條第2 項、第60條第1 項、第63條第1 項第1 款、
    第3 項、第7 條之2 第1 項第1 款、第4 款、第2 項分別定
    有明文。所謂汽車，依同條例第3 條第8 款規定，包括機器
    腳踏車。又汽車行駛至交岔路口，其行進、轉彎，應遵守燈
    光號誌或交通指揮人員之指揮；「圓形紅燈」之行車管制號
    誌所顯示之意義係表示面對圓形紅燈之車輛禁止通行，不得
    超越停止線或進入路口，道路交通安全規則第102 條第1 項
    第1 款、道路交通標誌標線號誌設置規則第206 條第5 款亦
    有明文。是汽車駕駛人駕駛汽車（包括騎乘機器腳踏車）行
    經設有圓形紅燈之燈光管制號誌交岔路口時，自不得超越停
    止線或進入路口，如有紅燈違規右轉之行為，且經交通警察
    制止時，不聽制止或拒絕停車接受稽查而逃逸者，自應依上
    開規定處罰，如於當場不能或不宜攔截製單舉發者，並得由
    舉發機關記明違規車輛之牌照號碼、車型等可資辨明之資料
    ，以汽車所有人為被通知人製單舉發。
二、本件異議人即受處分人甲○○騎乘其所有號牌J5W-726 號重
    刑機車（下稱系爭機車），於民國97年4 月10日上午10時15
    分許，於行經臺北市○○○路○ 段與興隆路口，設有圓形紅
    燈之燈光管制號誌交岔路口時，超越停止線進入該處路口，
    且於該路口違規右轉，經當時在該處執勤之臺北市政府警察
    局文山第二分局萬盛派出所（交通分隊）警員丙○○當場目
    擊，並予以制止，惟異議人不聽制止，亦拒絕停車接受稽查
    而逃逸，臺北市政府警察局文山第二分局交通分隊乃以異議
    人有道路交通管理處罰條例第53條第2 項、第60條第1 項規
    定之違規行為，於97年4 月10日逕行掣單舉發，嗣異議人於
    收受上開舉發通知單後，於應到案日期（97年5 月10日）前
    提出申訴，經原處分機關函轉上開舉發機關調查結果，仍認
    異議人有上開違規行為，原處分機關乃於97年5 月15日，以
    異議人有於前揭時、地，駕車行經有燈光號誌管制之交岔路
    口紅燈右轉之行為，而依道路交通管理處罰條例第53條第2
    項，及違反道路交通管理事件統一裁罰基準及處理細則第43
    條、第44條、第67條及基準表之規定，裁處異議人罰鍰600
    元，並記違規點數3 點（板監裁字裁41-AEW192841號），另
    以異議人於前揭時、地，有上開違反處罰條例之行為，拒絕
    停車接受稽查而逃逸，而依道路交通管理處罰條例第60條第
    1 項，及違反道路交通管理事件統一裁罰基準及處理細則第
    43條、第44條、第67條及基準表之規定，裁處異議人罰鍰3,
    000 元，並記違規點數1 點（板監裁字裁41-AEW192842號）
    。
三、異議人固坦承系爭機車為其所有，及其曾於97年4 月10日上
    午10時許，騎乘系爭機車行經臺北市○○○路○ 段與興隆路
    交岔路口，惟否認其有於前揭時、地，駕車行經上開設有燈
    光號誌管制之交岔路口紅燈右轉，及拒絕停車接受稽查而逃
    逸之行為，辯稱：其於當日上開10時許即已行經上開路口，
    當時其係沿臺北市○○○路○ 段，由新店往臺北車站方向騎
    乘，並未於上開路口右轉興隆路，且其於同日上午10時15分
    許，早已經過上開路口，自無前揭紅燈違規右轉之行為，從
    而亦無所謂有違反處罰條例之行為，拒絕停車接受稽查而逃
    逸之行為，本件舉發警員僅憑目視，而無任何採證照片佐證
    ，自可能看錯而誤指他人違規之機車為異議人所有之系爭機
    車違規等語，爰據以提出本件異議。
四、經查：
（一）異議人確於前揭時、地騎乘其所有系爭機車，於行經臺北
      市○○○路○ 段與興隆路口，設有圓形紅燈之燈光管制號
      誌交岔路口時，於該路口違規右轉，經當時適在該處執勤
      之臺北市政府警察局文山第二分局萬盛派出所警員丙○○
      及乙○○當場目擊，並由丙○○鳴笛制止，示意異議人靠
      邊停車接受稽查，惟異議人不聽制止，仍繼續騎乘而拒絕
      停車接受稽查，且旋於該處興隆路上迴轉，再騎乘至與羅
      斯福路5 段之交岔路口後，自該處路口右轉羅斯福路，沿
      羅斯福路5 段往臺北車站方向，繼續騎乘該機車逃逸，經
      丙○○、乙○○警員於異議人迴轉過程中，當場自異議人
      機車後方記下其所騎系爭機車之車號，並由丙○○警員於
      返回所屬萬盛派出所後，以電腦系統查詢系爭機車係異議
      人所有無誤，乃予以製單舉發等情，業經證人即臺北市政
      府文山第二分局萬盛派出所警員丙○○於本件97年6 月20
      日、同年7 月16日到庭結證略稱：伊係臺北市警察局文山
      第二分局警員，本件交通違規係由伊依文山第二分局之任
      務安排，於97年4 月10日上午9 時至11時，在臺北市○○
      ○路○ 段與興隆路口執行交通勤務，於當日上午10時15分
      許，伊目擊一輛深顏色之重型機車自羅斯福路5 段，由新
      店往臺北車站方向騎乘，在行經羅斯福路5 段與興隆路口
      時，於該處路口之羅斯福路5 段上之燈號為紅燈時，違規
      右轉興隆路後繼續騎車，伊目擊該機車紅燈違規右轉後，
      即鳴笛示意該機車駕駛人靠邊停車，並向前準備攔停該機
      車，但該機車駕駛人未靠邊停車，且隨即在該處興隆路上
      向左迴轉，騎至興隆路與羅斯福路5 段之交岔路口時，再
      右轉羅斯福路5 段，續往臺北車站方向騎乘逃逸，致伊未
      及攔停稽查；當時伊執勤所站位置與上開違規機車之距離
      ，在該機車一開始違規右轉時，約20公尺，嗣於該機車右
      轉，而伊向前走近準備攔停時，最近距離不到10公尺，且
      該機車在興隆路上向左迴轉之車速不是很快，依伊當時戴
      眼鏡矯正後，雙眼均為1.2 之視力，得自該機車後方看見
      其車牌號碼，確認號牌為J5W-726 號，惟因當時該機車駕
      駛人係戴半罩式安全帽，僅能看身材確定為男性，無法確
      認其年紀及是否即為本件異議人；伊目擊該機車之違規事
      實後，即與共同執勤之乙○○警員確認該機車之車號為J5
      W-726 號，並當場核對伊所載之手錶，確認該機車之違規
      時間為上午10時15分，乃將上開號牌及違規時間寫在伊隨
      身攜帶之筆記本上，嗣於返回萬盛派出所後，即根據上開
      時間及車號，查詢上開機車之車籍資料無誤後，據以填載
      製發本件2 張舉發通知單等語（見本院97年度交聲字第14
      46號卷第23至26頁、第45至53頁），核與證人乙○○警員
      於本件97年7 月2 日、同年7 月16日訊問期日到庭結證略
      稱：伊與丙○○均係臺北市政府警察局文山第二分局萬盛
      派出所警員，共同於97年4 月10日上午9 時至11時，在前
      揭路口執行交通取締勤務；當日上午10時15分許，伊與丙
      ○○警員均目擊一輛重型機車自羅斯福路5 段紅燈違規右
      轉至興隆路，丙○○警員即吹哨攔停，但該機車並未停車
      接受稽查，且即在興隆路上迴轉至對向車道，繼續騎乘至
      興隆路與羅斯福路5 段路口後，在該路口右轉並繼續往臺
      北車站方向騎乘逃逸，且雖因整個違規經過之時間很短暫
      ，未及拍照，但伊已看清楚該違規機車之號牌為J5W-726
      號，並當場與丙○○警員核對確認，由丙○○警員負責紀
      錄車號，並於回到萬盛派出所後，開立本件違規通知單；
      當時伊所站之位置，距上開違規機車之距離約10公尺，以
      伊1.0 至1.2 左右之視力，得清楚目擊上開違規機車之車
      號，但因該機車騎士戴著安全帽，無法看清其面貌，僅得
      由其體型、身材判斷係身材偏瘦之男性等語（見本院97年
      度交聲字第1446號卷第33至38頁、第45至53頁），互核相
      符，並有本件舉發違反道路交通管理事件通知單2 件、臺
      北市政府警察局文山第二分局97年5 月6 日北市警文二分
      交字第09730856000 號函、該分局97年5 月29日北市警文
      二分交字第09730942000 號函檢附上開「違規地點路口平
      面圖」1 件及「違規地點路口」採色照片2 張、系爭機車
      之車號查詢重型機車車籍資料、異議人於本件97年6 月20
      日訊問期日庭呈系爭機車之行車執照各1 件在卷（見本院
      上開卷第6 至8 頁、第13頁、第17至19頁、第28頁）可稽
      ，自堪採信。
（二）次查，關於上開違規機車之車型外觀，證人丙○○警員於
      本件97年7 月16日訊問期日結證略稱：在上開機車紅燈違
      規右轉興隆路，又在興隆路上迴轉逃逸之過程中，伊自車
      後目擊該機車號牌為J5W-726 號，座墊係黑色或深色，座
      墊背後印有白色「KYMCO 」字樣，車身有2 至3 種顏色，
      車型外觀與光陽「KIWI」之車型接近（「KIWI」車型之外
      觀如本院上開卷第62至63頁所示），均屬較學院、圓潤型
      之車型，即其車體前後之前蓋板、側蓋、擋泥板，均係圓
      潤而非斜板造型，而與一般時下年輕人流行較斜背、較炫
      ，類如光陽「G5」車型（「G5」車型之外觀如本院上開卷
      第65至66頁所示）之外觀，有所不同；經核與異議人於丙
      ○○警員為上開證述後，始當庭提出之照片4 張所示機車
      外觀相符（除後述關於「前蓋板」中間部位之顏色外，詳
      下述；上開4 張照片見本院上開卷第54頁），並經丙○○
      警員當庭辨認上開4 張照片後，確認伊當時所目擊之違規
      機車即為上開4 張照片所示之系爭機車無誤等語（見本院
      上開卷第45至53頁）。又異議人於丙○○警員為上開證述
      後，雖當庭供稱上開4 張照片，其中自車後拍攝之2 張照
      片（即本院上開卷第54頁上方之兩張照片）係其所有系爭
      機車之照片，而自車前拍攝之2 張照片（即本院上開卷第
      54頁下方之兩張照片，下稱相似照片），則均非系爭機車
      之照片，而係其在路旁隨意拍攝他人所有與系爭機車車型
      相似之機車照片等語（見本院上開卷第49至51頁，異議人
      並未提出自系爭機車前方拍攝系爭機車之正確照片）；惟
      上開相似照片，除其機車前蓋板之顏色與系爭機車稍有不
      同，即系爭機車之前蓋板均係黑色，而上開2 張相似照片
      之機車前蓋板中間部位係銀色，兩側部分係黑色外，包括
      車燈、把手、方向燈及標誌之其餘部位均屬相同，既據異
      議人供述在卷（見本院上開卷第50頁），而細觀上開2 張
      相似照片，其前蓋板之中間銀色部位與兩側之黑色部位，
      色系相近，於機車行進中，本難期能精確辨認，而證人丙
      ○○警員於前揭時、地目擊上開機車之違規經過時，主要
      係自該機車後方辨識其車型特徵、車身及座墊顏色、車牌
      號碼等項，且丙○○警員為前揭證述時，並證稱伊當時目
      擊該違規機車之座墊係黑色或深色，車身共有2 至3 種顏
      色，但無法確認係何種顏色等語（見本院上開卷第50頁）
      ，自難認為丙○○警員上開證詞有何不符或不可信之處，
      是證人丙○○警員所為關於上開前蓋板「中間」部位顏色
      之證詞，縱與異議人所有系爭機車前蓋板之實際顏色稍有
      差異，自仍不影響伊前揭證詞之可信性。且依本件卷附異
      議人所有系爭機車之行車執照及車籍資料查詢結果（見本
      院上開卷第13頁、第28頁），均僅載明系爭機車之廠牌為
      「光陽」，而均未載明其車型為「KYMCO 」，亦未載明其
      座墊之顏色，復無其他證據證明丙○○警員於前揭期日到
      庭作證前，已以其他方式查詢獲悉系爭機車之車型及座墊
      顏色，而伊於前揭期日作證時，卻能當庭明確指出前揭違
      規機車之座墊顏色係黑色或深色，所證述之違規機車座墊
      背後印有白色「KYMCO 」字樣，及該違規機車之車型外觀
      ，又均與系爭機車相同（除上開「前蓋板」中間部位之顏
      色外），更足認伊所為前揭證詞確堪予採信。
（三）又關於乙○○警員於前揭時、地，是否曾在前開路口當場
      目擊上開機車之違規經過並辨認車號乙節，雖丙○○、乙
      ○○警員於本件97年6 月20日、同年7 月2 日訊問期日先
      後供述有異，惟業經丙○○警員於同年7 月16日訊問期日
      ，當庭供稱因當時伊執勤重點係要將上開違規機車之車號
      記下來，且伊第一次至本院作證時，距本件舉發日期已經
      過2 個多月，並因認為乙○○警員所目擊之內容不會較伊
      清楚，故該次作證所述關於乙○○警員是否曾當場目擊上
      開機車違規經過，並辨認車號之證述，內容未盡完整正確
      等語（見本院上開卷第46至47頁），核與乙○○警員於前
      揭期日到庭證稱伊當時僅目擊上開違規機車之車型、外觀
      ，並記下車號，但未注意車身顏色，且因違規舉發案件太
      多，伊於本件到庭作證時已不記得該機車之車型、外觀等
      語（見本院上開卷第51頁），即伊所見內容確不如丙○○
      警員清楚等情相符。再參丙○○警員於前開第1 次到庭作
      證時，尚未能明確回憶並證述上開違規機車之車型、外觀
      及座墊顏色，嗣於第2 次到庭作證時，始明確為前揭證述
      等情，應認丙○○警員第1 次到庭作證時所為上開陳述部
      分，係因記憶因素而誤述，應以伊嗣後更正之證述內容為
      可信。
（四）另查，異議人雖辯稱其於97年4 月10日上午10時許，即已
      騎乘系爭機車行經前揭路口，而非於同日上午10時15分許
      ，始行經該處路口，惟其所辯與上開事證顯有不符，自無
      可採。另其既於本件97年6 月20日訊問期日，當庭供稱系
      爭機車係其所有，平日均由其自己騎乘，從未借予他人騎
      過，且在97年4 月10日上午9 時至11時許間，亦係由其本
      人使用，當時其係先由中研院學生宿舍騎系爭機車返回位
      於臺北縣新店市○○街200 巷9 弄10號5 樓之住家拿東西
      ，於拿完東西後，再騎該機車返回中研院而行經上開路口
      等語（見本院上開卷第25頁）。綜合以觀，足認證人丙○
      ○、乙○○警員於97年4 月10日上午10時15分許，在臺北
      市○○○路○ 段與興隆路交岔路口執勤時，當場目擊上開
      紅燈違規右轉，及拒絕停車接受稽查而逃逸之機車，即係
      異議人所有之系爭機車，且當時係由異議人本身騎乘行經
      上開路口而違規之事實，堪予認定。
（五）又按證人丙○○、乙○○警員既均係依法執行交通違規取
      締勤務之公務員，與本件異議人復均無嫌隙，其執法之公
      正性自可期待，若非異議人確有本件違規情事，其等實均
      無設詞誣攀之理。又警員舉發交通違規行為，並不以採證
      照片為其必要之證明方法，蓋若強求各種交通違規行為均
      需以採證照片為其裁罰依據，事實上殆不可行，此蓋因諸
      多違規行為之發生難以預期，其違規狀態稍縱即逝（如在
      未設置闖紅燈自動照相儀器之處所闖紅燈，或未戴安全帽
      之騎士見警攔查後，隨即戴上安全帽等情形），根本無法
      期待此類違規行為均得採證照相。是本件縱無採證照片佐
      證，仍無礙異議人確有於前揭時、地，為上開違規行為，
      而有「駕車行經有燈光號誌管制之交岔路口紅燈右轉行為
      」，及「違反處罰條例之行為，拒絕停車接受稽查而逃逸
      」等違規事實之認定，且依前引法文規定，本件舉發機關
      自得逕行舉發；異議人以上開辯詞為據，辯稱其於前揭時
      、地，並未騎乘系爭機車行經上開路口，並無紅燈右轉，
      及拒絕停車接受稽查而逃逸之違規行為云云，顯屬卸責飾
      詞，自無可採。
五、綜上所述，本件異議人之前揭違規事實，事證明確，原處分
    機關依前揭道路交通管理處罰條例第53條第2 項、第60條第
    1 項、違反道路交通管理事件統一裁罰基準及處理細則第43
    條、第44條、第67條及基準表之規定，裁處異議人罰鍰600
    元，並記違規點數3 點（板監裁字裁41-AEW192841號），另
    依道路交通管理處罰條例第60條第1 項，及違反道路交通管
    理事件統一裁罰基準及處理細則第43條、第44條、第67條及
    基準表之規定，裁處異議人罰鍰3,000 元，並記違規點數1
    點（板監裁字裁41-AEW192842號），經核均無違誤，本件異
    議均無理由，均應予駁回。
據上論斷，應依道路交通案件處理辦法第19條，裁定如主文。
中    華    民    國    97    年    8     月    6     日
                  交通法庭  法  官  陳勇松
以上正本證明與原本無異。
如不服本裁定，應於送達後5日內向本院提出抗告狀。
                            書記官  鄭巧青
中    華    民    國    97    年    8     月    6     日


司法院資訊處製作；財團法人民間司法改革基金會備份。
